【裁判字號】    99,訴,1760
【裁判日期】    991021
【裁判案由】    確認股東關係不存在等
【裁判全文】
臺灣板橋地方法院民事判決              99年度訴字第1760號
原      告  丙○○
訴訟代理人  梁淑華律師
被      告  海稑工程有限公司
法定代理人  丁○○
            戊○○
            甲○○
            乙○○
上列當事人間請求確認股東關係等不存在等事件，本院於民國99
年10月12日言詞辯論終結，判決如下：
    主      文
確認原告與被告間之股東關係及清算人之委任關係均不存在。
訴訟費用由被告負擔。
    事實及理由
一、程序方面：
  (一)按公司經中央主管機關撤銷或廢止登記者，應行清算程序，
    此觀公司法第26條之1 規定準用同法第24條至第26條規定甚
    明。另按有限公司之清算，以全體股東為清算人。但本法或
    章程另有規定或經股東決議，另選清算人者，不在此限，公
    司法第113 條準用同法第79條定有明文。查被告海稑工程有
    限公司業經經濟部以民國93年4 月29日經授中字第09334673
    090 號函廢止登記在案，有其公司變更登記事項卡影本在卷
    可稽，依上開規定，即應行清算程序，而被告公司並未另選
    清算人，其公司章程又別無其他規定，亦有被告公司案卷影
    本附卷可憑，是依法應以全體股東為該公司之清算人。而依
    被告公司設立登記事項卡所載，被告公司之股東計有原告及
    丁○○、乙○○、戊○○、甲○○等5 人。按代表公司之股
    東，如為自己或他人與公司為買賣、借貸或其他法律行為時
    ，不得同時為公司之代表，公司法第108 條第4 項準用同法
    第59條有明文規定。是本件列名為被告公司股東之原告，訴
    請確認其與被告公司間之股東關係不存在，並以其餘清算人
    丁○○、乙○○、戊○○、甲○○為被告公司之法定代理人
    ，即無不合。
  (二)次按確認法律關係之訴，非原告有即受確認判決之法律上利
    益者，不得提起之；確認證書真偽或為法律關係基礎事實存
    否之訴，亦同，民事訴訟法第247 條第1 項定有明文。又法
    律關係之存否不明確，致原告在私法上之地位有受侵害之危
    險，而此危險得以對於被告之確認判決除去之者，即得依民
    事訴訟法第247 條之規定提起確認之訴（最高法院52年台上
    字第1922號判例意旨參照）。本件原告主張其遭登記為被告
    公司之股東，致原告於被告公司廢止登記後，成為被告公司
    之法定清算人，因被告公司滯納營利事業所得稅致原告遭行
    政執行處追繳被告公司所欠稅款，及遭被告公司之股東甲○○、乙○○列為被告公司之法定代理人而對被告公司提出確
    認出資額不存在之訴等情，業據原告提出法務部行政執行署
    板橋行政執行處99年5 月14日板執忠90年營所稅執特專字第
    00046996號命令、甲○○、乙○○99年4 月20日民事起訴狀
    等件影本為證，並經本院調取另案即本院99訴字第1375號案
    卷查閱，足認原告私法上之地位確實有受侵害之危險，而此
    項危險又非不得以本件確認判決予以除去，揆諸前開判例意
    旨，自應認原告有提起本件確認之訴之法律上利益。
二、原告主張：緣原告於84年起受僱於被告公司之負責人丁○○
    ，從事駕駛廢土車工作約2 至3 年，丁○○雖於85年間曾邀
    請原告擔任被告公司股東，惟遭原告拒絕。詎料，原告於99
    年5 月底接獲法務部行政執行署行政執行處命令，原告竟列
    為被告公司之清算人，復於同年7 月接獲被告公司之股東甲○○、乙○○與被告公司間確認出資額不存在事件之起訴狀
    ，將原告列為被告公司法定代理人，並提出向經濟部中部辦
    公司抄錄之被告公司章程、股東同意書為證，原告方知遭人
    於86年冒用名義及偽刻印章、偽造印文登記為被告公司股東
    乙事。然原告並未投資被告公司，而被告之公司登記資料卻
    列原告為股東，致原告被列為被告公司之清算人，而遭甲○○、乙○○提起訴訟，又遭法務部行政執行署為行政執行，
    則兩造間股東關係及清算人之委任關係存否陷於不明確之狀
    態，致原告私法上之地位有受侵害之危險，而此項危險得以
    確認判決予以除去。為此，爰提起本件訴訟，並聲明求為判
    決：如主文第1 項所示。
三、被告法定代理人甲○○到庭表示：伊前曾出租房屋予被告公
    司作為公司登記地址，伊不知道為何成為被告公司之負責人
    ，而丁○○、乙○○均為伊姊夫，伊並不認識原告等語。聲
    明請求：駁回原告之訴。
四、原告主張之上開事實，業據其提出法務部行政執行署板橋行
    政執行處99年5 月14日板執忠90年營所稅執特專字第000469
    96號命令影本、甲○○、乙○○99年4 月20日民事起訴狀影
    本、本院民事庭99年訴字第1375號確認股東關係不存在通知
    書影本、公司及分公司基本資料查詢（明細）等件為證，而
    被告公司法定代理人甲○○亦表示丁○○、乙○○均係其姊
    夫，然其並不認識原告等語（見本院99年10月12日言詞辯論
    筆錄），而原告否認被告公司登記案卷內之原告名義印文之
    形式真正，被告公司就此並未舉證證明上開原告名義印文之
    形式真正，因此，原告上開主張堪信為真實。從而，原告訴
    請確認與被告間之股東關係、清算人委任關係不存在，洵為
    有據。
五、綜上所述，原告請求確認其與被告間之股東關係及清算人之
    委任關係均不存在，為有理由，應予准許。
六、兩造其餘主張及所提證據與本院上開論斷無涉或無違，不予
    贅述。
七、結論：原告之訴為有理由，依民事訴訟法第78條，判決如主
    文。
中    華    民    國    99    年    10    月    21    日
                  民事第一庭    法  官  陳翠琪
以上正本係照原本作成
如對本判決上訴，須於判決送達後20日內向本院提出上訴狀
中    華    民    國    99    年    10    月    22    日
                                書記官  簡曉君

司法院資訊處製作；財團法人民間司法改革基金會備份。
